【裁判字號】    98,重訴,194
【裁判日期】    990226
【裁判案由】    返還消費借貸款
【裁判全文】
臺灣新竹地方法院民事判決             98年度重訴字第194號
原      告  台灣中小企業銀行股份有限公司
法定代理人  庚○○
訴訟代理人  戊○○
被      告  三合興企業有限公司
兼法定代理  丙○○
人
被      告  己○○
            甲○○
            丁○○
            乙○○
上列當事人間返還消費借貸款事件，本院於民國99年2月23日辯
論終結，判決如下：
    主  文
被告三合興企業有限公司、丙○○及己○○應連帶給付原告新臺
幣拾肆萬壹仟柒佰零貳元，及如附表編號1所示之利息及違約
金。
被告三合興企業有限公司、丙○○、甲○○及丁○○應連帶給付
原告新台幣佰壹拾陸萬陸仟元，及如附表編號2至6所示之利息
及違約金。
被告三合興企業有限公司、丙○○、甲○○及乙○○應連帶給付
原告新台幣肆佰零伍萬貳仟元，及如附表編號7至11所示之利息
及違約金。
被告三合興企業有限公司、丙○○、甲○○及丁○○應連帶給付
原告美金伍萬壹仟柒佰玖拾玖元柒角壹分，及如附表編號12、13
所示之利息及違約金，並得按清償時原告牌告美金賣出即期匯率
折算新台幣給付之。
被告三合興企業有限公司、丙○○、甲○○及丁○○應連帶給付
原告新台幣肆拾壹萬仟伍佰貳拾壹元，及如附表編號14所示之
利息及違約金。
被告三合興企業有限公司、丙○○、甲○○及乙○○應連帶給付
原告美金壹萬玖仟玖佰玖拾玖元捌角伍分，及如附表編號15所示
之利息及違約金，並得按清償時原告牌告美金賣出即期匯率折算
新台幣給付之。
訴訟費用由被告三合興企業有限公司、丙○○及己○○連帶負擔
百分之三；被告三合興企業有限公司、丙○○、甲○○及丁○○
連帶負擔百分之五十一；被告三合興企業有限公司、丙○○、甲○○及乙○○連帶負擔百分之四十六。
本判決第一項於原告以新台幣壹拾貳萬元為被告三合興企業有限
公司、丙○○及己○○供擔保後得假執行。
本判決第二項於原告以新台幣壹佰零陸萬元為被告三合興企業有
限公司、丙○○、甲○○及丁○○供擔保後得假執行。
本判決第三項於原告以新台幣壹佰拾陸萬元為被告三合興企業
有限公司、丙○○、甲○○及乙○○供擔保後得假執行。
本判決第四項於原告以新台幣伍拾陸萬元為被告三合興企業有限
公司、丙○○、甲○○及丁○○供擔保後得假執行。
本判決第五項於原告以新台幣壹拾肆萬元為被告三合興企業有限
公司、丙○○、甲○○及丁○○供擔保後得假執行。
本判決第六項於原告以新台幣貳拾貳萬元為被告三合興企業有限
公司、丙○○、甲○○及乙○○供擔保後得假執行。
    事  實
壹、程序方面：
    被告三合興企業有限公司（下稱三合興公司）、丙○○、己○○、甲○○、丁○○及乙○○經合法通知，均未於言詞辯
    論期日到場，核無民事訴訟法第386條各款所列情形，爰依
    原告之聲請，准由其一造辯論而為判決。
貳、實體方面：
一、原告主張：
（一）新台幣部分：
    1.被告三合興公司、丙○○、己○○部分：
      被告三合興公司於民國94年5月間以丙○○及己○○為連
      帶保證人，向原告借款新台幣（以下未註明美金者即為新
      臺幣）2,000,000元，並簽訂借據乙紙，約定利息按原告
      銀行之基準利率加百分之2.8計付，嗣後隨基準利率調整
      而調整，第一次繳款日為94年6月30日，之後繳款日為每
      月31日；如有任何一宗債務不依約清償本金時，全部債務
      視為到期，且逾期在6個月以內部分，按上開利率百分之
      10，逾期超過6個月部分，按上開利率百分之20計算違約
      金。詎三合興公司僅繳納借款至98年9月30日止，即未再
      繳納應付款項，依授信約定書之約定，被告已喪失期限利
      益，應將全部債務一次清償，迄今尚餘金額為341,702元
      及如附表編號1所示之利息、違約金未為清償。
    2.被告三合興公司、丙○○、甲○○、丁○○部分：
      被告三合興公司於97年6月間起以丙○○、甲○○及丁○○為連帶保證人，陸續向原告借款(1)3,000,000元、(2)380
      ,000元、160,000元、300,000元、250,000元，並分別簽
      訂借據，約定(1)利息按原告銀行2年期定期儲蓄機動利率
      加年利率百分2.015計付，自實際撥款日起，本金按月平
      均攤還，利息按月計付；(2)利息按年率百分之5.125計息
      ，嗣後自調整日起改按原告銀行新公告「2年期定期儲蓄
      存款機動利率」加年率百分之2.815計付，均於本金到期
      一次清償。若如有任何一宗債務不依約清償本金時，全部
      債務視為到期，且逾期在6個月以內部分，按上開利率百
      分之10，超過6個月部分，按上開利率百分20加付違約金
      。詎料，被告分別自98年8月27日、9月30日、9月10日、9
      月20日及9月22日起即未依約繳款，依授信約定書之約定
      ，被告已喪失期限利益，應將全部債務一次清償，迄今尚
      餘如附表編號2至6所示之借款餘額，共計3,166,000元及
      如附表編號2至6所示之利息、違約金未為清償。
    3.被告三合興公司、丙○○、甲○○、乙○○部分：
      被告三合興公司於98年8月間起以丙○○、甲○○及乙○○為連帶保證人，陸續向原告借款(1)340,000元、490,000
      元、250,000元、150,000元、(2)3,000,000元，並分別簽
      訂借據，約定(1)利息依原告銀行2年期定儲機動利率加百
      分2.915機動計算，均於本金到期一次清償；(2)利息依原
      告銀行2 年期定期儲蓄存款機動利率加年利率百分3.215
      計付，嗣後隨2年期定期儲蓄存款機動利率調整而調整，
      並自實際撥款日起，本金按月平均攤還，利息按月計付。
      若如有任何一宗債務不依約清償本金時，全部債務視為到
      期，且逾期在6個月以內部分，按上開利率百分之10，超
      過6個月部分，按上開利率百分20加付違約金。詎料，被
      告分別自98年9月6日、9月12日、9月13日、9月24日及9月
      3日起即未依約繳款，依授信約定書之約定，被告已喪失
      期限利益，應將全部債務一次清償，迄今尚餘如附表編號
      7至11所示之借款餘額，共計4,052,000元及如附表編號7
      至11所示之利息、違約金未為清償。
（二）外匯部分：
    1.被告三合興公司、丙○○、甲○○及丁○○部分：
      被告三合興公司於97年6月25日以丙○○、甲○○及丁○○為連帶保證人與原告簽訂進口物資融資契約，約定融資
      額度為美金100,000元，額度動用期間自97年6月27日起至
      98年6月27日止，各筆融資之外幣款項其利息，除專案向
      中央銀行辦理轉融資期間依中央銀行規定利率加碼計算外
      ，均自付款之日起，依各筆承作當時該幣別原告銀行牌告
      外幣放款利率為準計算，若融資到期或視為全部到期，除
      依到期日之約定利率計付遲延利息外，並自應償還日起，
      逾期6個月以內部分，按上開利率百分之10，超過6個月部
      分，按上開利率百分之20加付違約金。被告三合興公司依
      上開契約，於98年4月2日向原告申請開發遠期信用狀1紙
      ，實際墊款金額扣除結匯保證金一成後，各為美金26,799
      .95元及24,999.76元，嗣原告依約定於進口到單通知日即
      98年5月7日及6月5日先行墊付予國外出口商，並給予被告
      融資期限120天，借款到期日分別為98年9月4日及10月3日
      ，利息則為年息百分之6.7及6.25。另被告三合興公司依
      上開契約於98年5月14日向原告借款新台幣660,000元，利
      息部分則依原告銀行2年期定期儲蓄存款機動利率加百分
      之1.765計息，並有違約金之約定，詎料被告自98年9月份
      起即未再按其約定條款繳納其應付款項，僅繳納借款至如
      附表編號14所示之利息起算日，迄今尚餘新台幣413,521
      元及其利息、違約金未為清償，迭經催討未果。
    2.被告三合興公司、丙○○、甲○○及乙○○部分：
      被告三合興公司於98年7月30日以丙○○、甲○○及乙○○為連帶保證人與原告簽訂進口物資融資契約，約定融資
      額度為美金100,000元，額度動用期間自98年7月30日起至
      99年7月30日止，各筆融資之外幣款項其利息，除專案向
      中央銀行辦理轉融資期間依中央銀行規定利率加碼計算外
      ，均自付款之日起，依各筆承作當時該幣別原告銀行牌告
      外幣放款利率為準計算，若融資到期或視為全部到期，除
      依到期日之約定利率計付遲延利息外，並自應償還日起，
      逾期6個月以內部分，按上開利率百分之10，超過6個月部
      分，按上開利率百分之20加付違約金。被告三合興公司依
      上開契約，於98年8月19日向原告申請開發遠期信用狀1紙
      ，實際墊款金額扣除結匯保證金一成後為美金19,999.85
      元，嗣原告依約定於進口到單通知日即98年9月3日先行墊
      付予國外出口商，並給予被告融資期限120天，借款到期
      日為99年1月1日，利息則為年息百分之6.25。
    3.詎上開前2筆外幣墊款到期後被告未依約償還，後1筆墊款
      雖尚未到期，惟依授信往來條款之約定，已喪失期限利益
      ，全部債務應視為到期，共計積欠美金71,799.56元【計
      算式：26,799.95＋24,999.76＋19,999.85＝71,799.56，
      原告於起訴狀事實及理由欄中誤載為71,799.71元，業據
      當庭更正】及如附表編號12、13、15所示之利息、違約金
      未為清償。
（三）為此，爰依消費借貸及連帶保證之法律關係提起本件訴訟
      ，並聲明請求：
    1.被告三合興企業有限公司、丙○○及己○○應連帶給付原
      告新台幣341,702元，及如附表編號1所示之利息、違約金
      。
    2.被告三合興企業有限公司、丙○○、甲○○及丁○○應連
      帶給付原告新台幣3,166,000元，及如附表編號2至6所示
      之利息、違約金。
    3.被告三合興企業有限公司、丙○○、甲○○及乙○○應連
      帶給付原告新台幣4,052,000元，及如附表編號7至11所示
      之利息、違約金。
    4.被告三合興企業有限公司、丙○○、甲○○及丁○○應連
      帶給付原告美金51,799.71元，及如附表編號12、13所示
      之利息、違約金或按給付時原告牌告美金賣出即期匯率折
      算新台幣給付之。
    5.被告三合興企業有限公司、丙○○、甲○○及丁○○應連
      帶給付原告新台幣413,521元，及如附表編號14所示之利
      息、違約金。
    6.被告三合興企業有限公司、丙○○、甲○○及乙○○應連
      帶給付原告美金19,999.85元，及如附表編號15所示之利
      息、違約金或按給付時原告牌告美金賣出即期匯率折算新
      臺幣給付之。
    7.訴訟費用由被告等連帶負擔。
    8.原告願供擔保，請准宣告假執行。
二、被告等經合法通知，均未於言詞辯論期日到場，亦未提出書
    狀作何聲明或陳述。
三、本院之判斷：
（一）原告主張之前揭事實，業據其提出借據12紙、授信約定書
      5份、電腦查詢單1份、週轉金貸款契約2份、授信動用申
      請書9份、進口物資融資契約2份、開發信用狀申請書2份
      、進口單據到達通知/回單/聲明書3份、當日匯率查詢1份
      、進押明細表1份、外匯放款利率表3份、TBB放款利率歷
      史資料表1份等件為證，核與其所述相符，被告三合興企
      業有限公司、丙○○、己○○、甲○○、丁○○及乙○○
      均未到場爭執，亦未提出任何有利於己之聲明、陳述或證
      據，以供本院審酌，本院依調查證據之結果及斟酌全辯論
      意旨，堪信原告之主張為真實。
（二）按消費借貸者，謂當事人一方移轉金錢或其他代替物之所
      有權於他方，而約定他方以種類、品質、數量相同之物返
      還之契約，民法第474條第1項定有明文。又保證債務之所
      謂連帶，係指保證人與主債務人負同一債務，對於債權人
      各負全部給付之責任而言，此就民法第272條第1項規定連
      帶債務之文義參照觀之甚明，最高法院45年台上字第1426
      號著有判例可資參照。本件被告三合興公司既為系爭債務
      之債務人，被告丙○○、己○○、甲○○、丁○○及乙○○為其連帶保證人，自應就其等各自保證之債務負全部給
      付之責。從而，原告依消費借貸、連帶保證之法律關係，
      請求被告給付如主文第1項至第6項所示之金額、利息及違
      約金，即無不合，應予准許。
四、原告陳明願供擔保聲請宣告假執行，核無不合，爰酌定相當
    擔保金額，准予宣告假執行。
五、據上論結，本件原告之訴為有理由，依民事訴訟法第385條
    第1項前段、第78條、第85條第1項但書、第2項、第390條第
    2項，判決如主文。
中    華    民    國    99    年     2    月    26    日
                  民事第一庭    法  官  吳靜怡
以上正本係照原本作成。
如對本判決上訴，須於判決送達後20日內向本院提出上訴狀。
中    華    民    國    99    年    2    月     26    日
                                書記官  周育瑜

司法院資訊處製作；財團法人民間司法改革基金會備份。
